高雄高等行政法院判決　　　　　　　　　　　　　　　九十年度訴字第一九四六號
　　　　　　　　　　　　　　　.
　原　　　告　展振企業股份有限公司
　代　表　人　甲○○
　被　　　告　財政部台灣省南區國稅局
　代　表　人　乙○○　局長
　訴訟代理人　丙○○
　　　　　　　封昌宏
右當事人間因營利事業所得稅事件，原告不服財政部中華民國九十年八月二十七日台
財訴字第０八九００二八四一七號訴願決定，提起行政訴訟。本院判決如左︰
　　主  文
原告之訴駁回。
訴訟費用由原告負擔。
　　事  實
甲、事實概要：
    緣原告八十六年度營利事業所得稅結算申報，原申報行業別代號二八四一－九九
    （其他鋁製品業），列報營業收入新台幣（以下同）七九、五一七、三七七元，
    營業淨利五、五七五、六三一元，全年所得額八一五、五八九元，經被告初查以
    其因無法提示帳證供核，且原告出具同意書表示同意八十六年度營利事業所得稅
    結算申報願依同業利潤標準核定，被告遂依所得稅法第八十三條第一項規定，依
    原告所申報行業別其他鋁製品業之同業利潤標準核定其營業淨利七、一五六、五
    六四元，加計非營業收入一一、九二七元，扣除非營業費用四、一九四、七九一
    元，核定全年所得額二、九七三、七００元，應補徵營利事業所得稅額五三九、
    五二八元。原告不服，申請復查，未獲變更，提起訴願，亦遭駁回，因而提起本
    件行政訴訟。
乙、兩造之聲明：
一、原告聲明求為判決：
  (一)訴願決定及原處分（含復查決定）均撤銷。
  (二)訴訟費用由被告負擔。
二、被告聲明求為判決：
  (一)原告之訴駁回。
  (二)訴訟費用由原告負擔。
丙、兩造爭點：
一、原告主張之理由：
    原告八十六年度營利事業所得稅結算申報，經被告列為抽查對象，並通知原告應
    提示相關資料供核，原告乃於八十八年七月十二日，書立同意書表示八十六年度
    營利事業所得稅結算申報，同意被告依同業利潤標準核定。嗣經被告依原告申報
    行業別代號二八四一－九九（其他鋁製品業）之同業利潤標準核定其營業淨利為
    七、一五六、五六四元，故非無據；然原告登記營業項目，係從事生產鋁製鍊業
    務，其標準代號應為二七三一－一一號，原告八十六年度營利事業所得稅結算申
    報書「營業收入分類欄」雖誤載為二八四一－九九，業別誤載為其他鋁製品，因
    與真實不符，遂申請更正代號為二七三一－一一號，惟為被告所不採。倘原告營
    業收入分類欄之標準代號獲准更正為二七三一－一一，則原告八十六年度營利事
    業所得稅申報之營業淨利已達到該業別之同業利潤標準（七％），則依所得稅法
    第八十條第三項規定，應以原告申報之所得額為準，要無由被告再率以從事「其
    他鋁製品」製造行業代號二八四一－九九，逕予核定全年所得額二、九七三、七
    ００元之理，因而請求撤銷原處分及訴願決定。
二、被告主張之理由：
  (一)按「稽徵機關進行調查或復查時，納稅義務人應提示有關各種證明所得額之帳簿
    、文據，其未提示者，稽徵機關得依查得之資料或同業利潤標準，核定其所得額
    。」為所得稅法第八十三條第一項所規定，次按「稽徵機關已依所得稅法第八十
    條第二項核定各該業所得額標準者，納稅義務人申報之所得額，如在上項標準以
    上，依同條第三項規定，即以其原申報額為準，旨在簡化稽徵手續，期使徵納兩
    便，並非謂納稅義務人申報額在標準以上者，即不負誠實申報之義務。故倘有匿
    報、短報或漏報等情事，仍得依所得稅法第一百零三條、第一百一十條、稅捐稽
    徵法第二十一條及第三十條等規定，調查課稅資料，予以補徵或裁罰。財政部發
    布之營利事業所得稅結算申報書面審核案件抽查辦法、營利事業所得稅結算申報
    查核準則及中華民國五十九年五月十八日台財稅字第二三七九八號令即係為執行
    該等法律之規定而訂定，就此而言，與憲法尚無牴觸。」復為司法院大法官會議
    釋字第二四七號解釋有案。
  (二)本案係人工選核案件，因申報資料與課稅歸戶資料清單相較顯有異常，故依「營
    利事業所得稅結算申報書審查案件抽查辦法」列為抽查案件；經被告所屬台南市
    分局分別以八十八年五月三十一日南區國稅南市審字第八八０一七六七八號函及
    八十八年六月二十二日南區國稅南市審字第八八０一九八０三號函通知原告提示
    相關資料供核，原告均未提示，並於八十八年七月十二日書立同意書表示八十六
    年度營利事業所得稅結算申報同意被告依同業利潤標準核定。經被告依原告申報
    業別代號二八四一－九九（其他鋁製品業）之同業利潤標準核定其營業淨利為七
    、一五六、五六四元，全年所得額二、九七三、七００元。
  (三)原告之行業別究為鋁製鍊業（行業代號二七三一－一一）或其他鋁製業（行業代
    號二八四一－九九）之爭執，查原告營利事業所得稅辦理結算申報之行業別為其
    他鋁製業，然原告主張其行業別為鋁製鍊業，原申報為其他鋁製品係申報錯誤，
    要求更正，惟經被告台南市分局函請原告提示相關資料供核，原告迄未提示。另
    依中華民國稅務行業標準分類說明，行業別為鋁製鍊業者，係指「凡從事鋁礬土
    鍊製成鋁，商用純鋁精鍊成高純度鋁，或配置鋁合金之行業均屬之。」原告因未
    提示帳證供核，是依營業稅資料庫調取原告之進項交易明細資料分析，其取具進
    貨憑證對象主要為鋁門窗（行業別代號二八四一－一一）、其他鋁製品（行業代
    號二八四一－九九）、其他金屬製品（行業代號二八九九－九九），上述進貨對
    象交易產品與原告原申報從事其他鋁製品尚無不合，是依該行業代號之同業利潤
    標準（九％）核定其營業淨利，並無不合，原告所述核不足採。
　　理  由
一、原告經合法通知未於言詞辯論期日到場，核無行政訴訟法第二百十八條準用民事
    訴訟法第三百八十六條所列各款情形，爰依被告聲請由其一造辯論而為判決，合
    先敘明。
二、按「稽徵機關進行調查或復查時，納稅義務人應提示有關各種證明所得額之帳簿
    、文據，其未提示者，稽徵機關得依查得之資料或同業利潤標準，核定其所得額
    。」所得稅法第八十三條第一項定有明文，次按「稽徵機關已依所得稅法第八十
    條第二項核定各該業所得額標準者，納稅義務人申報之所得額，如在上項標準以
    上，依同條第三項規定，即以其原申報額為準，旨在簡化稽徵手續，期使徵納兩
    便，並非謂納稅義務人申報額在標準以上者，即不負誠實申報之義務。故倘有匿
    報、短報或漏報等情事，仍得依所得稅法第一百零三條、第一百一十條、稅捐稽
    徵法第二十一條及第三十條等規定，調查課稅資科，予以補徵或裁罰。財政部發
    布之營利事業所得稅結算申報書面審核案件抽查辦法、營利事業所得稅結算申報
    查核準則及中華民國五十九年五月十八日台財稅字第二三七九八號令即係為執行
    該等法律之規定而訂定，就此而言，與憲法尚無牴觸。」亦經司法院大法官會議
    作成釋字第二四七號解釋。
三、經查，本件原告八十六年度營利事業所得稅結算申報，原列報營業收入七九、五
    一七、三七七元，營業淨利五、五七五、六三一元，全年所得額八一五、五八九
    元，經被告初查以原告申報資料與課稅歸戶資料清單相較顯有異常，故依營利事
    業所得稅結算申報書面審查案件抽查辦法列為抽查案件，旋經被告所屬台南市分
    局分別以八十八年五月三十一日南區國稅南市審字第八八０一七六七八號函及八
    十八年六月二十二日南區國稅南市審字第八八０一九八０三號函通知原告提示相
    關帳證資料供核，原告均未提示；並於八十八年七月十二日書立同意書表示八十
    六年度營利事業所得稅結算申報同意被告依同業利潤標準核定。被告遂依原告申
    報之業別代號二八四一－九九（其他鋁製品業）之同業利潤標準核定其營業淨利
    為七、一五六、五六四元，加計非營業收入一一、九二七元，扣除非營業費用四
    、一九四、七九一元，核定全年所得額二、九七三、七００元，應補徵營利事業
    所得稅額五三九、五二八元之事實，業據兩造各自於書狀內陳明，且有原告八十
    六年度營利事業所得稅結算申報書、更正核定書、被告通知原告提示相關帳簿文
    據函（被告所屬台南市分局八十八年三月二十九日南區國稅南市審字第八八○一
    ○九一六號函、八十八年五月三十一日南區國稅南市審字第八八○一七六七八號
    函）、原告八十八年七月十二日同意書等附於原處分卷可稽，洵堪認定。
四、原告雖主張其係從事生產鋁製鍊業務，標準行業別代號應為二七三一－一一號，
    其八十六年度營利事業所得稅結算申報書，營業收入分類表欄標準代號雖載為二
    八四一－九九號，業別載為其他鋁製品，乃係誤載，被告應准更正為二七三一－
    一一號，更正後原告當年度申報營業淨利已達鋁製鍊業別之同業利潤標準（七％
    ），依所得稅法第八十條第三項規定，被告應以原告申報之所得額核定原告當年
    度之營利事業所得稅額云云。惟查，依原處分卷內所附「中華民國稅務行業標準
    分類」說明，行業別為鋁製鍊者，係指「凡從事鋁礬土鍊製成鋁，商用純鋁精鍊
    成高純度鋁，或配置鋁合金之行業均屬之。」原告就其行業別應歸類於鋁製鍊業
    之主張，自申請復查，以迄本件辯論終結前，均未提示帳證或相關證據供核；另
    被告自營業稅資料庫調取原告之進項交易明細資料分析結果，發現原告取具進貨
    憑證對象主要為鋁門窗（行業別代號二八四一－一一）、其他鋁製品（行業代號
    二八四一－九九）、其他金屬製品（行業代號二八九九－九九）等情，業據被告
    承辦人員於查核後，詳載於復查理由意見書中，並於復查決定引為維持原核定處
    分之理由；原告就被告此部分查證結果，並未予爭執，此由原告之訴願書、本件
    起訴狀內容足堪認定。則依原告進貨對象、交易產品性質以觀，原告原申報從事
    行業別為其他鋁製品顯無錯誤情形；反之，與鋁製鍊業則尚難認有所關聯。是被
    告依其他鋁製品行業代號之同業利潤標準（九％）核定其營業淨利，並無不合，
    原告此部分主張，核無可採。
五、次查，如前述，本件業經被告多次函請原告提示相關帳證供核，原告均拒絕提示
    ，依上述司法院釋字第二四七號解釋意旨，納稅義務人申報之所得額如在上項標
    準以上，依所得稅法第八十條第三項規定，固得以原告申報之所得額為準，惟該
    項規定旨在簡化稽徵手續，期使徵納兩便，並非為納稅義務人申報額在標準以上
    者，即不負誠實申報之義務，稽徵機關仍得調查課稅資料，予以補徵或裁罰；是
    被告以原告所申報之進料及費用金額，與被告運用營業稅資料庫查核系統所查得
    原告取具進貨及費用發票金額相較，顯不相當，乃依「營利事業所得稅結算申報
    書面審查案件抽查辦法」列為抽查案件予以查核，依上開說明，亦無違法。原告
    主張應依所得稅法第八十條第三項規定，以原告申報之所得額為核課標準，亦容
    有誤解。
六、綜上所述，原告主張各節，均無可取。故被告依上開規定，核定原告八十六年度
    全年所得額為二、九七三、七００元，並補徵營利事業所得稅額五三九、五二八
    元稅額，於法並無違誤。訴願決定予以維持，亦無不合。原告起訴意旨，請求撤
    銷訴願決定及原處分（含復查決定），為無理由，應予駁回。
七、據上論結，本件原告之訴為無理由，依行政訴訟法第一百九十五條第一項後段、
    第九十八條第三項前段、第二百十八條、民事訴訟法第三百八十五條第一項前段
    ，判決如主文。
中　　　華　　　民　　　國    九十一　　年　  　二　　　月　　　七　　　日
                              高雄高等行政法院第二庭
                                          審判長法官　  高 秀 真
                                          法      官    戴 見 草
                                          法      官    江 幸 垠
右為正本係照原本作成。
如不服本判決，應於判決送達後二十日內向本院提出上訴書狀，其未表明上訴理由者
，應於提起上訴後二十日內向本院提出上訴理由書（須按對造人數附繕本）；如於本
判決宣示或公告後送達前提起上訴者，應於判決送達後二十日內補提上訴理由書（須
附繕本）。未表明上訴理由者，逕以裁定駁回。
提起上訴應預繳送達用雙掛號郵票七份（每份三十四元）。
中　　　華　　　民　　　國    九十一　　年　  　二　　　月　　　七　　　日
                                          法院書記官    李 建 霆
